臺灣高等法院臺南分院刑事裁定
受處分人
即抗告人　甲○○
上列抗告人因違反道路交通管理處罰條例案件，不服臺灣臺南地
方法院中華民國94年8月8日裁定 (92年度交聲字第610號；交通
部公路總局嘉義區監理所臺南監理站92年10月14日所為之裁決處
分，處分案號：嘉監南字第裁74-S00000000號）提起抗告，本院
裁定如下：
    主      文
抗告駁回。
    理      由
一、原處分意旨略以：受處分人即異議人 (即本件抗告人)甲○
    ○於民國92(下同)年7月14日下午1點10分左右，駕駛車牌號
    碼C4－1242號自用小客車，沿台南市○區○○路，由北往南
    方向行經該路與崇學路261巷之交岔路口作右轉彎進入261巷
    時，不慎擦撞同向在後，由被害人張淑雅所駕駛之車牌號碼
    DFN－386號輕型機車，並造成被害人受有左胸、左手臂及兩
    膝挫傷等傷害後，隨即駕車離開現場，後經警據報前往現場
    處理而查知上情後，認為異議人有駕車肇事致人受傷，而未
    採取救護或其他必要之措施，且未向警察機關報告即駛離現
    場之違規行為，而予以開單舉發。後來原處分機關即交通部
    公路總局嘉義區監理所臺南監理站經查證結果，亦認異議人
    之上開違規事實明確，乃依照道路交通管理處罰條例第62條
    第1項前段之規定，吊扣異議人之駕駛照3個月。
二、聲明異議意旨則略以：受處分人即異議人（即本件抗告人）
    甲○○雖有於92年7月14日下午1點10分左右，駕駛車牌號碼
    C4 －1242號自用小客車，沿台南市○區○○路，由北往南
    方向行經該路與崇學路216巷之交岔路口作右轉彎進入216巷
    之情事，然其作右轉彎時並未擦撞同向在後，由被害人張淑
    雅所駕駛之車牌號碼DFN－386號輕型機車，以致造成被害人
    受有左胸、左手臂及兩膝挫傷等傷害。又異議人所駕駛之上
    開小客車右後車輪，雖有與被害人所騎機車高度相符之擦痕
    ，但因車輪本身即可能因日常行駛而有擦撞之痕跡，且本件
    舉發警員僅依該車輪之擦痕及被害人事後之描述，便認定異
    議人為肇事車輛之駕駛人並開單舉發，此對於異議人而言顯
    非公平，且被害人於警局製作筆錄時，外觀上並無明顯受傷
    之情形，而異議人事後申請調解時，被害人亦均無故未到，
    足見異議人應無原處分意旨所稱之違規行為。此外，異議人
    既然完全未察覺本件車禍之發生，則本件事故之發生原因，
    是否係因對方車速過快煞車不及而自行跌倒，則仍有調查之
    必要，故異議人不服原裁處，乃提起本件異議。
三、按汽車駕駛人，駕駛汽車肇事致人受傷或死亡而逃逸者，吊
    銷駕駛執照，並終身不得考領駕駛執照，道路交通管理處罰
    條例第62條第1項後段及第67條第1項分別定有明文。
四、經查：
  (一)受處分人即抗告人甲○○雖然否認於92年7月14日下午1點10
    分左右，駕駛車牌號碼C4－1242號自用小客車，沿台南市○
    區○○路，由北往南行經該路與 崇學路261巷之交岔路口，
    作右轉彎進入261巷時，有不慎擦撞同向在後，由被害人張
    淑雅所駕駛之車牌號碼DFN－386號輕型機車，並造成被害人
    受有左胸、左手臂及兩膝挫傷之傷害等事實。
  (二)然而，本件肇事車輛車牌號碼為C4－1242號，係被害人張淑
    雅當場記下，隨即請路人涂敬新報警，而經警循線查獲一節
    ，業據證人張淑雅及涂敬新二人，於受處分人即抗告人甲○
    ○因本次駕車肇事致人受傷而離開現場所涉之公共危險刑事
    案件之臺灣臺南地方法院第一審審理時 (93年交訴字第28號
    ) ，分別證述明確，而被害人張淑雅、證人涂敬新與異議人
    均係素昧平生，並無任何宿怨仇隙或故舊情誼，衡情二人應
    無誣指抗告人，以陷抗告人甲○○於肇事逃逸刑責之必要。
    又本件車禍發生當時，天候晴朗、日間自然光線，視距良好
    等情，亦有道路交通事故調查報告表(一)一紙附卷可按，而被
    害人與肇事車輛之距離最近，且被害人因本件車禍所受之傷
    勢尚屬輕微，應不足以影響其辨識能力，故被害人應無誤記
    肇事車輛車牌號碼之可能。另參諸被害人與抗告人就過失傷
    害部分雖未能成立和解，然被害人就此部分並未對抗告人提
    出告訴，且其於前開刑事案件第一審審理時亦證稱：其請抗
    告人（即異議人）到布袋鎮和解，並開價新台幣15萬元，但
    並非真的要這筆錢，其係在意抗告人的誠意等語，顯見被害
    人亦非藉機索取高額賠償，故假若本件車禍並非抗告人所駕
    駛之小客車肇事，而致被害人受傷倒地，則被害人又何須誣
    指毫無仇怨之抗告人肇事？從而，被害人所騎之機車確係遭
    抗告人所駕駛之車牌號碼C4－1242號小客車擦撞，以致人車
    倒地受傷之事實，應可認定（參見附於原審卷之臺灣臺南地
    方法院93年度交訴字第28號、本院 93年度交上訴字第549號
    刑事判決書）。
  (三)其次，證人涂敬新於前開刑事案件於臺灣臺南地方法院93年
    度交訴字第28號第一審審理時證稱：「（問：聽到撞擊的聲
    音，你做什麼事？）我轉頭看撞擊的地方，看到一輛車往巷
    子內行駛，我再往前走，看到機車騎士倒地，才知道發生車
    禍。」、「我是記得該車的車尾是種類似金龜車，沒有後行
    李箱的車子」、「（問：車禍現場車流量大不大？）不大。
    」、「（問：天氣如何？光線如何？）晴天，光線很亮。」
    、「（問：聽到『碰』的聲音到轉頭看，過程約有多久的時
    間？）一秒鐘。」、「（問：轉頭看之後，當時往巷子開的
    汽車有幾部？）只有一部。」等語，顯見本件車禍發生當時
    ，肇事路段之車流量既然不大，而且視線亦屬良好，則證人
    涂敬新應無誤看之可能。又證人涂敬新於聽到車禍碰撞聲到
    轉頭朝撞擊處望去之時間僅約1秒鐘，又只看見1輛汽車駛入
    崇學路261巷內，則依常理判斷，該輛汽車係 肇事車輛之可
    能性應相當高。況依被害人張淑雅當場記下之肇事車輛車牌
    號碼，而經警循線查獲抗告人之前開小客車，確係無後行李
    箱之車種一情，亦有卷附之道路交通事故現場蒐證照片影本
    可資佐參，核與證人涂敬新上開所述內容亦相符合。而受處
    分人即抗告人甲○○亦自承於上述車禍發生時間，確有駕駛
    前開小客車行經本件肇事之交岔路口，並右轉駛入崇學路26
    1巷內之事實，又參以 證人涂敬新與抗告人及被害人皆素不
    相識，並無何怨隙或利害關係，且其作證時亦經具結在卷，
    依理其應無甘冒偽證罪而誣陷異議人之必要。因之，證人涂
    敬新雖未目睹碰撞發生之詳細情形，且未看見肇事小客車之
    車牌號碼，然如前述，本件車禍發生後，證人涂敬新所見駛
    入崇學路261巷內之肇事車輛，應係抗告人 甲○○所駕駛之
    前開小客車無誤（同前開判決書參照）。
  (四)再者，證人即本件車禍處理警員林文仁於車禍發生當日，比
    對兩車車損情形時，復發現前開小客車之右後車輪上，有上
    述輕型機車前車輪之輪胎印痕，以及該車車輪之鋁圈蓋上亦
    有新的擦痕等情，有道路交通事故現場蒐證照片影本存卷可
    資佐參，假若當日兩車未曾發生擦撞，則何以受處分人即抗
    告人甲○○所駕駛之小客車後右車輪上，會有前開輕型機車
    前輪之輪胎印痕？另證人林文仁警員於上述刑事案件臺灣臺
    南地方法院第一審審理時，復到庭具結證稱：「（問：你認
    為可疑的痕跡是什麼情形？）因為如果直接撞擊，板金會凹
    損，如果撞到輪胎的話，要有很大的撞擊力，才有可能造成
    凹損，而我沒有看到板金或輪胎有凹損，但依照當事人所述
    行進方向判斷，應該是小客車的右後輪與機車前輪發生擦撞
    造成的。」、「（問：是否這兩個地方都有確實明顯的擦痕
    ？）經我勘查只有這兩個地方有擦痕。」、「（問：鋁合金
    上的擦痕是新的或舊痕？）新痕，有可能是機車的前車輪避
    震器擦撞才可能造成這個擦痕。」、「（問：機車的前輪避
    震器有無擦痕？）沒有很明顯，因為前輪避震器的螺絲是有
    稜有角不是圓形的，所以若有擦痕不是那麼明顯可以看的出
    來。」、「（問：機車輪胎有無擦痕？）有，第二十張照片
    。」等語，可知前開小客車之後右輪確有與輕型機車之前輪
    發生擦撞之情形，而兩車車損情形與被害張淑雅人所述之行
    車方向亦相符合。另參以證人林文仁警員處理車禍事件之經
    驗已有三年，且係依法執行公務，而受有行政懲處責任之監
    督，其到庭具結作證，更以刑罰擔保其證述之真實性，又其
    與抗告人素不相識，亦無任何怨隙，其實無甘冒行政懲處及
    刑法偽證罪責而刻意誣陷異議人之必要，故其上開證述內容
    ，經核應尚值採信。從而，抗告人於前開時、地，確有駕駛
    小客車與被害人所騎之輕型機車發生擦撞一事，應可認定（
    詳見上述判決書）。
  (五)如前所述，本件車禍之發生，係受處分人即抗告人甲○○所
    駕駛之小客車右後方受到撞擊，故該撞擊聲響既係來自抗告
    人之右後方，則抗告人應可輕易發覺碰撞時所發出之聲響。
    且上述證人涂敬新於前開刑事案件偵查中亦曾證稱：「（問
    ：當時聽到的撞擊聲是否很大聲？你當時距離肇事現場多遠
    ？）很明顯是車禍聲而且很大聲，我距離該處約有五個建築
    物距離約十五、六公尺左右。」等情，而抗告人於該刑事案
    件之臺灣臺南地方法院第一審審理中亦陳稱：「（問：開車
    時是否會聽到其他車輛鳴按喇叭的聲音？）應該可以辯識」
    等語，則案發當時距離車禍現場約有15、6公尺遠之 證人涂
    敬新，既能聽聞此巨大之碰撞聲響，則該碰撞聲聲響應不亞
    於其他車輛鳴按喇叭之聲音。因而，抗告人就其所駕駛之小
    客車與被害人張淑雅所騎之機車發生碰撞，並致被害人之人
    、車倒地受傷一節，客觀上應可輕易察知。另抗告人復自承
    有20多年之駕駛經驗，而衡諸一般汽車駕駛人駕車欲右轉時
    ，莫不減速慢行，並由右側後視鏡注意己車右方車輛、行人
    之動向，以確保己車轉彎時之安全，故抗告人就其於右轉駛
    入崇學路261巷之際，與右後方駛來由被害人 所騎之輕型機
    車發生擦撞一事，實難推稱毫無所悉，故抗告人前述所辯：
    不知發生碰撞事故等語，經核應非實在，而難採信（前開判
    決書參照）。
  (六)此外，被害人張淑雅因本件車禍而受有上述等傷害，除據被
    害人於警詢時證述明確外，並有臺南市警察局第一分局94年
    3月2日南市警一刑字第09441213760號函所附之 台南市立醫
    院92年7月14日診斷證明書影本1紙附卷可佐，故受處分人即
    抗告人甲○○所辯：本件車禍發生後，被害人並未受傷等語
    ，經核亦非實在，而不可採。綜上所述，足見抗告人駕車肇
    事當時，應已知悉自己駕車肇事並致被害人之人、車倒地受
    傷等情事，然其竟未報警前來處理，且未通知救護車前來救
    護被害人，隨即駕車逃離現場，故抗告人於上述時、地，有
    駕駛汽車肇事致人受傷而逃逸之違規行為，應可認定。
  (七)何況受處分人即抗告人甲○○因本次駕車肇事致人受傷而離
    開現場所涉之公共危險刑事案件，經臺灣臺南地方法院第一
    審審理後認其確有駕駛動力交通工具肇事，致人受傷而逃逸
    之犯罪事實，而於93年5月20日以93年度交訴字第28號 刑事
    判決，判處本件抗告人有期徒刑六月在案；而抗告人不服臺
    灣臺南地方法院第一審判決而向本院提起上訴後，復經本院
    法官認為原審並無不當，而予以駁回在案等情，亦有該案之
    臺灣臺南地方法院93年度交訴字第28號刑事判決書及本院93
    年度交上訴字第549號刑事判決書各1份附卷足參。因此，抗
    告人於前述時、地，確有駕車肇事致被害人張淑雅受傷後隨
    即駕車逃逸之違規情事無疑。
  (八)至於交通勤務警員依其職權本得對於交通違規事件自行認定
    事實，並且依法予以開單舉發，而違規駕駛人或行為人對於
    該違規舉發通知單所記載之違規情事，認為與實際發生過程
    有不相符合之情形時，自得依法向處罰機關陳述意見，或待
    裁決後逕向法院聲明異議以尋求行政救濟途徑解決，故交通
    勤務警員對於交通事故肇事雙方當事人之交通違規行為，只
    需本於其對於車禍事故之專業知識加以判斷，即可先行加以
    認定舉發。又肇事駕駛人駕車肇事致人受傷而逃逸後，是否
    與被害人達成和解，則係該肇事之駕駛人肇事後對於民事損
    害賠償及所涉刑事告訴乃論之過失傷害罪嫌等相關事宜之處
    置問題，此結果與其業已違反之肇事致人受傷而逃逸之交通
    違規行為，經核尚無任何關連，故肇事之駕駛人亦不能執被
    害人未曾參與調解等情事，而欲解免其業已觸犯之交通違規
    責任，均附此敘明。
五、綜上所述，受處分人即抗告人甲○○於上述時、地，既有駕
    駛小客車與被害人張淑雅所騎之機車發生擦撞，並致被害人
    受傷後而逃逸之違規事實；因而原審以原處分機關即交通部
    公路總局嘉義區監理所臺南監理站未經查明，即認抗告人（
    異議人)僅係違反道路交通管理處罰條例第62條第1項前段之
    規定，而裁處吊扣抗告人 (異議人）之駕駛照三個月，經核
    尚非適法，而將原處分予以撤銷，並認抗告人之前述駕車肇
    事致人受傷而逃逸之違規行為既可認定，遂依據道路交通管
    理處罰條例第62條第1項後段、67條第1項之規定，裁處抗告
    人 (即異議人）吊銷駕駛執照，並終身不得考領駕駛執照等
    情。本院經核其認事用法，均無不當，裁定亦稱妥適。抗告
    人甲○○抗告意旨猶否認伊有上開違規之事實，並認本院93
    年交上訴字第549號被告甲○○有關該刑事案件經判處 有期
    徒刑六月，如易科罰金以參佰元折算壹日部分，業經上訴最
    高法院，請於刑事判決確定後，再予裁處，以免事實認定歧
    異云云，惟本院認抗告人有於上開時地駕車肇事逃逸而違反
    道路交通管理處罰條例之事證已甚為明確，是本院認抗告人
    甲○○之抗告無理由，應予駁回。
六、據上論結，應依刑事訴訟法第412條，裁定如主文。
中　　華　　民　　國　　94　　年　　9 　　月　　28　　日
                  刑事第五庭    審判長法　官　楊明章
                                      法　官　戴勝利
                                      法　官　顏基典
以上正本證明與原本無異。
不得再抗告。
　　　　　　　　　　　　　　　　　　　書記官　呂嘉文
中　　華　　民　　國　　94　　年　　9 　　月　　28　　日
